【裁判字號】    95,家聲,69
【裁判日期】    950821
【裁判案由】    解任遺囑執行人等
【裁判全文】
臺灣臺中地方法院民事裁定              95年度家聲字第69號
聲  請  人  丙○○○
代  理  人  戊○○
相  對  人  丁○○
上列聲請人聲請解任並指定被繼承人江瑞珠遺囑執行人等事件，
本院裁定如下：
    主  文
解任丁○○律師（身分證統一編號：Ｚ000000000號）
為江瑞珠（民國十八年六月二十六日出生、身分證統一編號：Ｚ
000000000號，最後住所：臺中市○區○○里○○街二
四七號十樓、民國九十四年一月二十七日死亡）之代筆遺囑執行
人。
指定乙○○（身分證統一編號：Ｚ000000000）為江瑞
珠（民國十八年六月二十六日出生、身分證統一編號：Ｚ000
000000號，最後住所：臺中市○區○○里○○街二四七號
十樓、民國九十四年一月二十七日死亡）之代筆遺囑執行人。
程序費用由被繼承人江瑞珠之遺產負擔。
    理  由
一、本件聲請意旨略以：聲請人為受遺贈人，被繼承人江瑞珠生
    前於民國九十年八月二日立有代筆遺囑，將部分遺產贈與聲
    請人，聲請人前曾向鈞院聲請以九十四年度家聲字第八○號
    裁定准予指定劉建成律師為該代筆遺囑之執行人。然因鉅額
    之遺產稅繳納問題，致遺囑遲未能執行，經被繼承人江瑞珠
    之法定繼承人甲○○向鈞院聲請以九十四年度家聲字第一六
    五號裁定准予解任劉建成律師為上開代筆遺囑之執行人，並
    指定丁○○律師為上開代筆遺囑之執行人。然本件被繼承人
    江瑞珠之遺產稅早已申報繳納完峻，原遺囑執行人丁○○律
    師卻至今尚未辦理任何遺囑執行事宜。於聲請人以電話詢問
    原遺囑執行人有關遺囑執行進度時，亦不予理睬，使聲請人
    無從得知遺囑執行之進度，原遺囑執行人顯然怠於執行其遺
    囑執行人之職務。再者，由於繼承人甲○○與聲請人有多起
    糾紛及訴訟案件未結，原遺囑執行人同時為繼承人甲○○之
    委任律師，其於九十五年三月二十八日甚至代其當事人甲○○傳真書面文件予聲請人之友人林進富律師，要求聲請人具
    體說明其當事人甲○○所提問題，否則其當事人甲○○將對
    聲請人財產進行假扣押。由此可知，原遺囑執行人就本件遺
    囑執行明顯有利益衝突。為期能使本件遺囑順利執行，以維
    聲請人之權益，實有將原遺囑執行人解任並另行指定聲請人
    為遺囑執行人之必要。聲請人為受遺贈人，係利害關係人，
    爰依民法第一千二百十八條之規定，聲請准將原遺囑執行人
    丁○○律師解任，並另行指定乙○○代書為被繼承人江瑞珠
    之代筆遺囑執行人等語。
二、相對人則以：相對人深感能力不足，無法順利完成被繼承人
    江瑞珠之代筆遺囑之執行，相對人同意解任遺囑執行人之職
    務等語。
三、利害關係人即繼承人甲○○略以：對解任遺囑執行人並無意
    見。遺囑執行人之人選對於繼承人及受遺贈人之權益均屬關
    係重大，必須雙方均能共同信賴、支持之人選，始能順利為
    遺囑執行之進展，實現被繼承人之遺願。是為建立公信力並
    兼顧雙方利益，雖由標的所在之當地代書為遺囑執行人，可
    收就近辦理之便。惟遺囑之執行並非簡單的過戶或辦理申請
    手續，而係就遺囑為全盤之處理，如遺囑執行人具有法律背
    景及專業，在處理遺囑事務上，自較能得心應手，對於雙方
    權益之保障亦較周全，故希望指定陳益軒律師擔任遺囑執行
    人，較能為繼承人所信賴等語。
四、按遺囑未指定遺囑執行人，並未委託他人指定者，得由親屬
    會議選定之；不能由親屬會議選定時，得由利害關係人聲請
    法院指定之。遺囑執行人怠於執行職務，或有其他重大事由
    時，利害關係人，得請求親屬會議改選他人；其由法院指定
    者，得聲請法院另行指定。民法第一千二百十一條、第一千
    二百十八條，分別定有明文。
五、經查：
  (一)聲請人主張劉建成律師前經本院以九十四年度家聲字第八○
    號裁定指定為被繼承人江瑞珠之遺囑執行人，嗣經本院以九
    十四年度家聲字第一六五號裁定解除職務，另行指定相對人
    丁○○律師為被繼承人江瑞珠之遺囑執行人一節，業據聲請
    人提出本院九十四年度家聲字第一六五號民事裁定影本一份
    為證，並經本院依職權調閱本院九十四年度家聲字第八○號
    、第一六五號卷宗核閱無誤，堪認聲請人此部分之主張為真
    實。
  (二)相對人不適任遺囑執行人且同意解除該職務等情，亦經聲請
    人於本院訊問時陳述在卷及相對人於九十五年四月二十五日
    具狀陳述「深感能力不足，無法順利完成被繼承人江瑞珠女
    士遺囑之執行」等語在卷。是相對人既因自認能力不足，無
    繼續擔任遺囑執行人之意願，而聲請人復認相對人執行職務
    有偏頗之虞，致無法順利執行遺囑，自可認係重大事由。則
    聲請人聲請解任相對人遺囑執行人之職務，核與上開規定相
    符，應予准許。
  (三)又上開遺囑之執行人既經本院解任，復無親屬會議另行指定
    遺囑執行人，而聲請人為繼承人，自得聲請本院指定遺囑執
    行人。本院綜合上述聲請人、相對人、繼承人之意見及遺產
    繼承之現狀，認為乙○○具狀陳明同意擔任遺囑執行人，且
    本件遺囑執行之標的僅涉及不動產之變更登記，尚屬單純，
    由具有土地登記專業代理人資格之乙○○擔任遺囑執行人應
    無窒礙之處。而乙○○與聲請人及繼承人雙方均無利害衝突
    情事，則聲請人聲請法院指定乙○○為被繼承人江瑞珠之遺
    囑執行人，於法尚無不合，亦應准許。
六、綜上所述，本件聲請人主張有重大事由，原遺囑執行人無法
    執行職務，而依民法第一千二百十八條之規定聲請解任原遺
    囑執行人即相對人丁○○律師之職務，非無理由，應予准許
    。又徵之乙○○亦具狀陳明同意擔任遺囑執行人，依同條後
    段規定，指定乙○○為被繼承人江瑞珠之遺囑執行人，並裁
    定如主文所示。
七、依非訟事件法第一百五十六條第二項，第一百五十九條第三
    項，裁定如主文。
中    華    民    國    95    年    8     月    21    日
                  家事法庭  法  官  林三元
以上正本係照原本作成。
如對本裁定抗告須於裁定送達後十日內向本院提出抗告狀。
中    華    民    國    95    年    8     月    21    日
                            書記官


司法院資訊處製作；財團法人民間司法改革基金會備份。
